【裁判字號】    95,易,749
【裁判日期】    950731
【裁判案由】    詐欺
【裁判全文】
臺灣士林地方法院刑事判決               95年度易字第749號
聲  請  人  臺灣士林地方法院檢察署檢察官
被      告  乙○○
上列被告因詐欺案件，經檢察官提起公訴（95年度偵緝字第216
號），本院於訊問被告後，被告為有罪之陳述，經合議庭裁定認
為宜由受命法官獨任以簡式審判程序審理，並判決如下：
    主  文
乙○○意圖為自己不法之所有，以詐術使人將本人之物交付，累
犯，處有期徒刑玖月。
    事  實
一、乙○○前因犯竊盜等案件，經臺灣高等法院於民國85年7 月
    9 日以85年度上易字第3179號判決處應執行有期徒刑2 年8
    月確定，並於89年11月24日因縮短刑期執行完畢。詎仍不知
    悔改，於獄中與因案在監所羈押之林建和同房，得知林建和
    涉犯案件之案情及林建和女友甲○○（原名李麗梅）之聯絡
    電話，竟於其出獄後，意圖為自己不法之所有，利用甲○○
    急欲讓林建和交保之情，於91年1 月17日下午8 時10分許，
    打電話與甲○○聯絡，向甲○○詐稱其係林建和在獄中之同
    房朋友，認識臺灣士林地方法院之總務科主任，可以透過該
    主任幫忙，請法官於18日幫林建和開交保庭等語，因乙○○
    對林建和涉犯案件之案情熟悉，逐取得甲○○之信任，2 人
    即於1 7 日下午9 時至臺灣士林地方法院附近之咖啡廳見面
    ，於其間，乙○○向甲○○佯稱該總務主任願意幫忙，但需
    要一筆費用，約新臺幣（下同）50萬元或60萬元，且需先付
    一半之費用，若甲○○不夠錢，其願代墊，其餘一半費用等
    林建和交保後再付等語，甲○○信以為真，遂於17日下午11
    時29 分 至士東市場附近之提款機提領10萬元，2 人隨即步
    行前往臺灣士林地方法院，於臺北市○○區○○路附近，乙
    ○○向甲○○佯稱，請甲○○先行交付10萬元，讓其先向總
    務主任交涉，等交涉完畢其會舉手請甲○○前去會合等語，
    致甲○○陷於錯誤，交付10萬元與乙○○，詎乙○○於取得
    10萬元後竟快步離去，甲○○始發覺受騙。
二、案經甲○○訴由臺北市政府警察局士林分局報請臺灣士林地
    方法院檢察署檢察官偵查起訴。
    理  由
一、上揭犯罪事實，業據被告乙○○於本院審理時坦承不諱（本
    院卷第27至30頁），核與告訴人甲○○迭於警詢、偵查中指
    訴情節相符（偵查卷第3822號第8 頁、偵緝卷第216 號第36
    至37頁），並有陽信商業銀行自動櫃員機交易明細單影本5
    張、告訴人提款之監視畫面翻拍照片4 張、行動電話000000
    0000、0000000000號之通聯紀錄等在卷可稽（偵查卷第3822
    號第9 至10頁、第11至12頁、第14至15頁、第18至20頁），
    足認被告自白與事實相符，堪予採信。本件事證明確，被告
    犯行洵堪認定，應予依法論科。
二、核被告乙○○所為，係犯刑法第339 條第1 項詐欺取財罪。
    惟按行為後法律有變更者，適用行為時之法律。但行為後之
    法律有利於行為人者，適用最有利於行為人之法律，修正後
    刑法第2 條第1 項定有明文。經查：
  (一)被告行為時，刑法第339 條第1 項規定：「意圖為自己或第
    3 人不法之所有，以詐術使人將本人或第3 人之物交付者，
    處5 年以下有期徒刑、拘役或科或併科1 千元以下罰金。」
    被告行為時之前開罰金刑，經主管院依罰金罰鍰提高標準條
    例第3 條、第1 條前段規定（得提高為2 至10倍），就其原
    定數額得提高為10倍，故其實質內容為：意圖為自己或第3
    人不法之所有，以詐術使人將本人或第3 人之物交付者，處
    5 年以下有期徒刑、拘役或科或併科1 萬元以下罰金。而被
    告行為後，95年6 月14日公布增訂之刑法施行法第1 條之1
    第1 項、第2 項前段規定：「中華民國94年1 月7 日刑法修
    正施行後，刑法分則編所定罰金之貨幣單位為新臺幣，94年
    1 月7 日刑法修正時，刑法分則編未修正之條文定有罰金者
    ，自94年1 月7 日刑法修正施行後，就其所定數額提高為30
    倍。」是95年7 月1 日後，刑法第339 條第1 項之實質內容
    變更為：意圖為自己或第3 人不法之所有，以詐術使人將本
    人或第3 人之物交付者，處5 年以下有期徒刑、拘役或科或
    併科新臺幣3 萬元以下罰金，並依罰金罰鍰提高標準條例第
    1 條但書規定，不再適用罰金罰鍰提高標準條例第1 條前段
    提高其罰金數額之規定。經比較刑法施行法第1 條之1 增訂
    前後刑法第339 條第1 項之實質內容，因增訂前依現行法規
    所定貨幣單位折算新臺幣條例第2 條規定，刑法第339 條第
    1 項所定金額之貨幣單位為元，應以新臺幣之3 倍折算。故
    刑法施行法第1 條之1 增訂前後，刑法第339 條第1 項之實
    質內容相同，結果亦為十五萬元以下者，並無不同。亦即修
    正後刑法施行法第1 條之1 之意旨，僅在使刑法規範之罰金
    刑之貨幣單位，一律改為新台幣；並使修正前後有關罰金刑
    之數額（應提高之倍數）一致，對被告而言，並無有利、不
    利之比較適用之問題，自應逕適用修正後刑法施行法第1 條
    之1 之規定，無庸再適用罰金罰鍰標準條例第1 條前段之規
    定。
  (二)又被告有事實欄所載前案犯罪科刑並執行完畢之情形，有臺
    灣高等法院被告前案紀錄表及刑案資料查註紀錄表各1 份在
    卷可查，其受有期徒刑執行完畢後，於5 年以內再故意犯本
    件有期徒刑以上之罪，不論依修正前之刑法第47條，或修正
    後之刑法第47條第1 項之規定，均構成累犯，對被告而言，
    並無有利或不利之情形，自不生新舊法比較之問題，應逕依
    修正前之刑法第47條，論以累犯，並加重其刑。
  (三)經綜合比較被告行為後法律之變更，本件刑法第339 條第1
    項之實質規範內容，於刑法施行法第1 條之1 修正施行前後
    ，尚無有利不利之差別。而刑法第47條累犯規定之變更，亦
    無有利不利之差別，自應依修正後刑法第2 條第1 項前段，
    適用被告行為時之法律：即依修正前之刑法第339 條第1 項
    、第47條，論罪科刑。
三、爰審酌被告正值盛年，不思循正當途徑獲取財物，前有同罪
    之前科，不思悔改，復行再犯，惟本件犯後尚能坦承犯行，
    態度尚稱良好，及其手段，犯罪時所受之刺激、其品行、生
    活狀況、智識程度等一切情狀，量處如主文所示之刑，以示
    懲儆。
據上論斷，應依刑事訴訟法第273 條之1 第1 項、第299 條第1
項前段，修正後刑法第2 條第1 項前段、修正前刑法第339 條第
1 項、修正前刑法第47條、修正後刑法施行法第1 條之1 ，判決
如主文。
本案經檢察官邱智宏到庭執行職務。
中    華    民    國    95    年    7     月    31    日
                  刑事第三庭法  官  洪英花
以上正本證明與原本無異。
如不服本判決應於送達後10日內，向本院提出上訴狀。
                            書記官  趙彩彤
中    華    民    國    95    年    8     月    8     日
附錄本判決論罪科刑依據之法條：
中華民國刑法第339 條第1 項
意圖為自己或第3 人不法之所有，以詐術使人將本人或第3 人之
物交付者，處5 年以下有期徒刑、拘役或科或併科1,000 元以下
罰金。


司法院資訊處製作；財團法人民間司法改革基金會備份。
